臺灣高等法院刑事判決　　　　　　　　　　　　九十一年度上更(一)字第三四四號
　　上　訴　人
　　即　被　告　乙○○
　　指定辯護人　本院甲○辯護人
右上訴人因毒品危害防制條例案件，不服臺灣基隆地方法院八十七年度訴字第四七二
號，中華民國八十八年七月三十日第一審判決（起訴案號：臺灣基隆地方法院檢察署
八十七年度偵字第四０九八號），提起上訴，本院判決後，經最高法院發回更審，本
院判決如左：
    主  文
原判決撤銷
乙○○轉讓第二級毒品，累犯，處有期徒刑捌月。轉讓第二級毒品所得新台幣壹仟元
沒收之，如全部或一部不能沒收時，以其財產抵償之。
    事  實
一、乙○○於民國八十六年間，曾犯違反麻醉藥品管理條例罪，經台灣台北地方法院
    以八十六年九月二十七日八十六年度易字第四四二三號判決判處有期徒刑三月，
    如易科罰金以三百元折算一日確定，於八十六年十一月二十八日易科罰金執行完
    畢。猶不知悔改，明知安非他命為毒品危害防制條例第二條第二項第二款規定之
    第二級毒品，竟於八十七年八月二十四日下午三時許，將其並非出於販賣圖利意
    思而以新台幣（下同）一千元之代價，向不詳姓名年籍綽號「小文」者購入之安
    非他命一包，在台北縣瑞芳鎮○○路、中山路口，向丙○○收取原購買價格一千
    元後，轉讓予丙○○。嗣丙○○於八十七年八月二十五日凌晨零時許，在台北縣
    瑞芳鎮○○路○段四一號金峰電子遊藝場內，為警查獲其身上持有上開安非他命
    一包，及另向綽號「志勇」之不詳姓名年籍者以五百元購入之安非他命一包（安
    非他命二包業經依法執行銷燬）。丙○○供出其中一包安非他命係向乙○○購買
    ，為警循線查得上情。
二、案經台北縣警察局瑞芳分局報請台灣基隆地方法院檢察署檢察官偵查起訴。
    理  由
壹、認定犯罪事實所憑之證據及理由
一、證人丙○○於警訊時供述：伊於八十七年八月二十五日凌晨零時許，在台北縣瑞
    芳鎮○○路○段四一號金峰電子遊藝場內，被查獲身上持有之安非他命二包，其
    中一包係於八十七年八月二十四日下午三時許，在台北縣瑞芳鎮○○路、中山路
    口，以一千元之代價，向綽號「阿峰」者所購買；另一包係在金峰電子遊藝場，
    以五百元之代價，向綽號「志勇」者所購買。「阿峰」叫乙○○，住在瑞芳九份
    地區，大約二十六、二十七歲，之前以「阿峰」使用之「000000000」
    呼叫器聯絡，但「阿峰」之呼叫器在四、五天前遺失，現在用「阿峰」女友之呼
    叫器，號碼不清楚等語（見台北縣警察局瑞芳分局刑事案件偵查卷第四頁背面、
    第五頁）。證人丙○○於原法院八十八年一月二十日訊問時，仍指證有於八十七
    年八月二十四日，在瑞芳鎮○○路、中山路口，以一千元購買安非他命一包，購
    買安非他命之對象為上訴人即被告乙○○等情（見原審卷第十八頁正、背面）。
    證人丙○○於本院前審及本院審理時亦證稱：伊有於上揭時、地，以一千元之代
    價，向「阿峰」購買一包安非他命等語（見上訴字第三五九六號卷第四一頁、本
    院卷第二六頁）。證人丙○○於上揭時、地被查獲安非他命二包等情，並有安非
    他命二包，扣案可資佐證，此經本院調取台灣基隆地方法院檢察署八十七年度偵
    字第三九五七號被告丙○○違反毒品危害防制條例案件案卷查明。
二、證人丙○○嗣後於本院前審及本院審理時雖改稱：伊所稱購買安非他命之對象「
    阿峰」並非被告，是製作筆錄之警察說「阿峰」就是乙○○等情（見上訴字第三
    五九六號卷第四三頁、本院卷第二六頁）。惟其於本院前審審理時仍指陳：販賣
    安非他命給伊之人女友叫「阿琴」，在金峰電子遊藝場上班等語（見上訴字第三
    五九六號卷第一０三頁）。而該時期金峰電子遊藝場女店員分別為呂滿、吳秀琴
    及周素蘭，此經證人呂滿結證明確（見上訴字第三五九六號卷第一０二頁）。另
    吳秀琴有於八十七年四月間起在金峰電子遊藝場上班，至八十八年十一月二十三
    日作證時仍在職中，並與被告在一起約三個月等情，亦據證人吳秀琴證述明確（
    見上訴字第三五九六號卷第八０、八一頁），被告亦承認其與吳秀琴係男女朋友
    ，吳秀琴在金峰電子遊藝場工作等情（見上訴字第三五九六卷第一０四頁）。再
    者，證人丙○○於警訊中供述與「阿峰」聯絡購買安非他命使用之呼叫器號碼為
    「000000000」。經本院前審向中華國際傳呼股份有限公司函查被告申
    請使用呼叫器資料，據覆乙○○有於八十七年六月十九日申辦傳呼號碼「000
    0000000」，於八十八年一月三日退租等情，有該公司八十八年十二月十
    四日中總八八字第一二一四二號函在卷可稽（見上訴字第三五九六號卷第九０頁
    ）。而一般呼叫器號碼為十碼，證人丙○○證述與販賣安非他命者「阿峰」聯絡
    之呼叫器號碼，僅有九碼，堪信證人丙○○係遺漏一碼。則證人丙○○所稱呼叫
    器號碼與被告於該時期所使用者，僅有倒數第二碼「九」有無之差異，證人丙○
    ○所指之人如非被告，信無如此巧合之理。且證人丙○○於原法院八十八年一月
    二十日訊問時，曾指明販賣安非他命給伊之乙○○好像被通緝（見原審卷第十八
    頁背面）。而被告於八十七年十二月三十日另案被台灣基隆地方法院檢察署發布
    通緝，於八十八年一月二十六日被緝獲到案，有台灣高等法院被告全國前案紀錄
    表之記載可據（見本院卷第四四、四五頁），與證人丙○○所指通緝情節吻合。
    綜合上開事證以觀，足信證人丙○○所指購買安非他命之對象即係被告無訛。其
    於本院前審及本院審理時指證販賣安非他命與伊之人「阿峰」，另有其人，並非
    被告等情，反於事理，顯係事後迴護被告之詞，不足採取，併予敘明。
三、被告於警訊時供認：伊於八十七年八月二十四日下午二時許，因丙○○要伊幫忙
    買安非他命，伊至台北縣瑞芳鎮○○路○段公車站，向綽號「小文」者購買一包
    安非他命，花費一千元。然後在當天下午三時許，在瑞芳鎮○○路、中山路口，
    將安非他命交給丙○○，並收取一千元等語（見台北縣警察局瑞芳分局刑事案件
    偵查卷第四頁背面、第五頁），已坦承有向證人丙○○收取一千元而交付一包安
    非他命情事。且經本院受命法官當庭勘驗被告警訊錄音帶結果，認定錄音內容與
    警訊筆錄之記載一致，且訊問方式採一問一答，未完全按照警訊筆錄內容、順序
    ，未照唸警訊筆錄，訊問警員與被告語氣平順等情，有勘驗筆錄在卷可據（見本
    院卷第二五頁），且被告亦供認有於警訊中為上開供述（見本院卷第二五頁）。
    雖被告於警訊中自白係受證人丙○○之託代為購買安非他命部分，因證人丙○○
    否認其事，證稱係單純向「阿峰」購買（見原審卷第十八、十九頁），應與事實
    不符，不能採信。惟仍足認被告確實於警訊中自白有交付安非他命一包與證人丙
    ○○，並收取購入原價一千元犯行，且該部分自白，信而有徵，可以採取。
四、證人丙○○於上揭時、地自被告取得之安非他命一包，併同其另自「志勇」取得
    之安非他命一包，於八十七年八月二十五日凌晨零時許，被警查扣。證人丙○○
    有施用安非他命犯行，經裁定觀察、勒戒後，因無繼續施用傾向，經台灣基隆地
    方法院檢察署檢察官以八十七年九月二十一日八十七年度偵字第三九五七號不起
    訴處分書為不起訴處分。扣案安非他命二包經台灣基隆地方法院以八十七年十一
    月二十七日八十七年度聲字第七七０號裁定沒收銷燬，並業已執行銷燬等情，經
    本院調取台灣基隆地方法院檢察署八十七年度偵字第三九五七號丙○○違反毒品
    危害防制條例等相關案卷查明，且有該署九十一年六月五日基檢清執丁九一執聲
    他四一八字第一０六四一號函在卷可據（見本院卷第九、二０頁）。雖扣案安非
    他命未經送請鑑定確認成分，即經裁定沒收並執行銷燬，本院已無從送請鑑驗。
    惟證人丙○○既自承自八十七年四月起，即一直施用安非他命（見台北縣警察局
    瑞芳分局刑事案件偵查卷第五頁背面）。以證人丙○○施用期間頗久，應有辨別
    安非他命真偽能力，其既證述上開自「阿峰」取得之安非他命一包有使用過，確
    實為真正安非他命等誤等語（見本院卷第二九頁），是以仍足堪認定被告交付證
    人丙○○者，係安非他命無訛。
五、被告雖於警訊時供述：伊有告訴丙○○有從幫他購買之安非他命拿三分之一，供
    自己施用等語（見台北縣警察局瑞芳分局刑事案件偵查卷第五頁背面），惟此為
    證人丙○○所否認（見原審卷第十九頁），是以被告於警訊中關於拿三分之一安
    非他命供自行施用之自白，不能認為與事實相符，無由採取，併此敘明。
六、證人丙○○固始終指證除於八十七年八月二十四日向「阿峰」購買安非他命一次
    外，仍有其他向「阿峰」購買安非他命情事。惟其於警訊時係陳稱：伊曾經向「
    阿峰」購買大約四次左右，時間已忘，地點不固定。係以呼叫器聯絡，但是該呼
    叫器「阿峰」於四、五天前遺失，故改用「阿峰」女友之呼叫器，號碼不清楚（
    見台北縣警察局瑞芳分局刑事案件偵查卷第五頁）；於原法院審理時指稱：伊有
    向「阿峰」購買安非他命，買三至五次，價格一千至五千元之間。從八十七年四
    、五月開始買安非他命，在瑞芳鎮○○路、東和路口購買。伊有在電動玩具店借
    「阿峰」二千或二千五百元，因他打電動玩具輸錢，「阿峰」用安非他命來抵，
    後來伊又向「阿峰」購買二、三次。最後一次係給「阿峰」一千元，總共支付「
    阿峰」約一萬元，都是在電動玩具店購買，伊將金錢交給「阿峰」，「阿峰」就
    將安非他命給伊，有買三至五次，自八十七年四月份起購買（見原審卷十八、十
    九頁）；於本院前審審理時證述：伊打電話或打呼叫器向「阿峰」購買安非他命
    ，電話號碼及呼叫器號碼係向他人問來，向「阿峰」購買三至五次，都是一包一
    千元，八十七年四月間開始購買，安非他命係包好放在廁所（見上訴字第三五九
    六號卷四一至四三頁）；伊用呼叫器購買三、四次安非他命，一次約買一千元，
    有時在路邊交易，在瑞芳鎮○○路或東和路、中山路交叉口。伊被查到這次也是
    打呼叫器給「阿峰」，他拿到瑞芳鎮○○路、中山路交叉口給伊。「阿峰」有時
    當面給伊，有時放在伊車子裡，或是伊指定地點。只有第一次係親自交給伊，其
    餘都是放在伊指定地點（見上訴字第三五九六號卷第一０四頁）；於本院審理時
    證稱：伊不記得向「阿峰」購買幾次，但每次買一千或二千元，購買金額約有上
    萬元。伊以前所稱購買一萬元是大概數字，確定金額伊不記得，但於八十七年八
    月二十四日購買一千元可以確定各等語（見本院卷第二六至二八頁）。細繹證人
    丙○○歷次證詞，可見除八十七年八月二十四日向「阿峰」購買一千元部分均指
    證明確外，其餘各次就聯絡方式、交易地點、次數、金額等項，均有明顯齟齬不
    合之處。而證人丙○○自承與「阿峰」僅交易四、五次，次數不多，信無因時間
    經過即致記憶不清而誤指可能。證人丙○○就八十七年八月二十四日以前曾向「
    阿峰」購買安非他命之指證，既瑕疵所在多有，且被告亦始終堅決否認其事，又
    無其他積極證據可資佐證，自不能以證人丙○○單一且有瑕疵之指證，據以認定
    被告有該部分犯行，併予敘明。
七、按毒品危害防制條例所規定之販賣毒品罪，雖未明示以「營利之意圖」為其犯罪
    構成要件，然依「新辭典」及「辭源」之註解，所謂「販」者，係指賤買貴賣，
    或買賤賣貴而從中取利之商人而言。則「販賣」一語，在文義解釋上當然已寓含
    有買賤賣貴而從中取利之意思存在。且從商業交易原理與一般社會觀念而言，販
    賣行為在通常情形下，仍係以牟取利益為其活動之主要誘因與目的。因之，行為
    人在主觀上具有營利之意圖，為販賣毒品罪之犯罪構成要件（最高法院六十九年
    台上字第一六七五號判例、八十九年台上字第二九九號判決參照）。經查，如前
    所述，被告於警訊中雖坦承受證人丙○○之託，於八十七年八月二十四日，代為
    調貨而以一千元購買安非他命一包，並於交付證人丙○○時，收取一千元等情，
    惟仍堅決否認有賺取金錢利益而販賣。至於被告雖於警訊中供承伊有告訴丙○○
    ，伊從中抽取三分之一供自己施用等情，惟此為證人丙○○所否認（見原審卷第
    十九頁），是以尚無證據證明被告此從中抽取三分之一之自白，核與事實相符，
    自不能採取。次查，警方並未查獲被告持有毒品或一般供販賣毒品使用之磅秤、
    分裝袋等物，此與一般販毒營利者，通常擁有多量毒品及磅秤、分裝袋，甚且以
    帳冊記載收支之情形迥異。又查，證人丙○○雖指證向被告購買安非他命，惟並
    未指證被告有從中獲利，且被告有無獲利，衡情亦非證人丙○○所得知悉。再證
    人丙○○僅向被告購買安非他命一次，金額一千元，數量甚少，以被告與證人丙
    ○○既經常在同一電動遊樂場出入，並非素不相識，被告以購入原價出售安非他
    命與證人丙○○，而未從中獲利，亦非無其可能。是以就現有事證，尚不能證明
    被告係為出售營利而購入安非他命，或被告出售安非他命與證人丙○○，有營利
    情事。依罪疑唯輕原則，自應認為被告交付安非他命予證人丙○○，雖有取得金
    錢，仍無營利意圖，即無販賣毒品故意，而僅有轉讓毒品故意。
貳、本院對被告辯解所為判斷
一、訊據被告否認有於上揭時、地，交付證人丙○○一包安非他命並收取一千元，並
    辯稱：伊與丙○○僅常在電動玩具店見面，未曾出售或交付安非他命與丙○○，
    丙○○亦證實伊並非其所指販賣安非他命之「阿峰」，何況丙○○所為證詞，反
    反覆覆，前後不一，不能採信。又伊於警訊中係因警察表示有人指證向伊購買安
    非他命，伊不承認筆錄做不下去，就別想離開，伊乃隨著警察所說內容回答並錄
    音，警訊筆錄內容並不實在。又警察並未依刑事訴訟法第七十一條之一規定使用
    通知書通知伊到案詢問，係口頭通知伊到場，未遵守法律程序等語。
二、經查，被告有於上揭時、地交付安非他命一包予證人丙○○，並收取一千元等情
    ，已如理由壹、一至四所述。且證人丙○○就該部分之指證，前後一貫，並無反
    覆之情。至於證人丙○○所指「阿峰」即為被告等情，已如理由壹、二所述。被
    告嗣後空言翻異，及證人丙○○改稱「阿峰」並非被告等情，均不足取。
三、次查，被告警訊時既經依法錄音，且回答時語氣平順，未照唸警訊筆錄等情，已
    如理由壹、三所述。且證人即承辦警員張士賢於本院前審審理時證述：被告係在
    自由意思下接受訊問等語（見上訴字第三五九六號卷第五四頁），又被告警訊筆
    錄係記載被告供述受證人丙○○之託代為購買，未賺取金錢等內容，如警方有意
    故入被告於罪，威嚇被告認罪，預先製作不實內容警訊筆錄，再命被告照唸錄音
    及簽名，豈會如此顧及被告權益。且被告於原法院審理時經法院提示警訊筆錄，
    並未提及有被警察威迫而按警察所說內容供述情事（見原審卷第七四頁），如確
    有其事，被告豈會不知就此重要之事，及早向法院陳明，足認被告警訊時之供述
    應係出於自由意思所為無訛。被告指稱警訊筆錄內容不實等情，空言無據，不能
    採取。
四、又查，被告既自承係自願前往台北縣警察局瑞芳分局接受詢問，並非警員強制到
    案，此復有被告警訊筆錄之記載可據（見台北縣警察局瑞芳分局刑事案件偵查卷
    第一頁背面），又警員有依法律規定告知被告刑事訴訟法第九十五條規定之法律
    上權利，並於訊問時依法全程連續錄音，縱警方未使用通知書通知被告到場詢問
    ，仍不影響警訊筆錄之合法性。
五、綜上所述，被告所辯乃卸責之詞，不足採信。事證明確，被告犯行堪以認定，應
    依法論科。
參、論罪之理由
一、按安非他命係毒品危害防制條例第二條第二項第二款規定之第二級毒品，核被告
    所為，係犯毒品危害防制條例第八條第二項轉讓第二級毒品罪。
二、被告並無營利意圖，即無販賣毒品故意，僅有轉讓毒品故意等情，已如理由壹、
    七所述。是被告所為，核與毒品危害防制條例第四條第二項所規定販賣第二級毒
    品罪，犯罪構成要件不合。公訴人認為被告係犯毒品危害防制條例第四條第二項
    之販賣第二級毒品罪，尚有未洽，惟社會基本事實同一，起訴法條應予變更。
三、被告有事實欄一所示犯罪、科刑及執行情形，有台灣高等法院檢察署刑案紀錄簡
    覆表在卷可憑。被告於有期徒刑執行完畢後，五年內再犯有期徒刑以上之本罪，
    應論以累犯並加重其刑。
肆、本院撤銷原判決之理由
    原判決認為被告罪證明確，據以論罪科刑，固非無見。惟(一)被告係犯毒品危害防
    制條例第八條第二項之罪，原判決論以毒品危害防制條例第四條第二項之罪，即
    有違誤。(二)毒品危害防制條例第十九條第一項固規定犯罪所得之財物，應予沒收
    ，如全部或一部不能沒收時，追徵其價額或以其財產抵償之。所謂追徵其價額，
    必限於所得者為金錢以外之其他財物而無法沒收時，始追徵其價額，使其繳納與
    原財物相當之價額。如所得財物為金錢而無法沒收時，則應以其財產抵償之，不
    發生追徵價額之問題。原判決諭知被告犯罪所得之金錢沒收，如全部或一部不能
    沒收時，追徵其價額或以其財產抵償之，亦有未合。被告上訴意旨否認犯罪，指
    摘原判決不當，雖無理由，惟原判決既有上開可議之處，仍屬無可維持，應由本
    院予以撤銷。
伍、本院自為判決之理由
一、本院爰審酌被告素行不良，及被告犯罪之動機、目的、所生危害並犯罪後態度等
    一切情狀，量處如主文第二項所示之刑。
二、被告轉讓第二級毒品所得一千元，應依毒品危害防制條例第十九條第一項規定沒
    收，如全部或一部不能沒收時，以被告財產抵償之。
陸、適用之法律
一、刑事訴訟法第三百六十九條第一項前段、第三百六十四條、第二百九十九條第一
    項前段、第三百條。
二、毒品危害防制條例第八條第二項、第十九條第一項。
三、刑法第十一條前段、第四十七條。
本案經檢察官何明楨到庭執行職務。
中      華      民      國      九十一      年      七    月    十二    日
                              臺灣高等法院刑事第二十庭
                                  審判長法  官  李  錦  樑
                                        法  官  段  景  榕
                                        法  官  范  清  銘
右正本證明與原本無異。
如不服本判決應於收受送達後十日內向本院提出上訴書狀，其未敘述上訴之理由者並
得於提起上訴後十日內向本院補提理由書（均須按他造當事人之人數附繕本）。
                                        書記官  郭  台  發
中      華      民      國      九十一      年      七    月    十五    日
附錄：本案論罪科刑法條全文
毒品危害防制條例第八條第二項：
轉讓第一級毒品者，處一年以上七年以下有期徒刑，得併科新台幣一百萬元以下罰金
。
轉讓第二級毒品者，處六月以上五年以下有期徒刑，得併科新台幣七十萬元以下罰金
。
轉讓第三級毒品者，處三年以下有期徒刑，得併科新台幣三十萬元以下罰金。
前三項之未遂犯罰之。
